臺灣基隆地方法院基隆簡易庭小額民事判決
110年度基小字第2650號
原      告  臺灣產物保險股份有限公司

法定代理人  李泰宏  
訴訟代理人  韓奇峰  
被      告  安嫻芝  

訴訟代理人  廖健良  
上列當事人間請求侵權行為損害賠償事件，本院於民國110年12
月27日言詞辯論終結，判決如下：
    主  文
被告應給付原告新臺幣參萬貳仟陸佰肆拾貳元，及自民國一百一
十年十月二十二日起至清償日止，按年息百分之五計算之利息。
原告其餘之訴駁回。
訴訟費用新臺幣壹仟元，其中新臺幣參佰伍拾元由被告負擔，
餘由原告負擔。
本判決第一項得假執行。
    事實及理由要領
一、原告起訴主張：被告於民國109年1月15日12時56分許，駕駛
    車號0000-00號自用小客車，行經新北市金山區中正路往環
    金路之路口前時，駕車操控不當，疏未注意保持安全距離，
    不慎自後滑行撞及前方原告所承保、訴外人吳宏緯所有並駕
    駛之車號000-0000號自用小客車(下稱系爭車輛)，致系爭車
    輛後車尾受損(下稱系爭事故)，經送廠修復後，支出修復費
    用新臺幣(下同)93,437元(包含工資2,520元、烤漆18,669元
    、零件72,248元)，原告已悉數賠付被保險人。又上開損害
    乃肇因於被告之不法過失侵權行為所致，被告自應依法負損
    害賠償之責。爰依保險法第53條、民法第184條、第191條之
    2之規定提起本件訴訟，並聲明：被告應給付原告93,437元
    ，及自起訴狀繕本送達翌日起至清償日止，按年息5%計算之
    利息。
二、被告則聲明請求駁回原告之訴，並答辯略以：對於原告主張
    系爭車輛之保險桿因系爭事故破裂，而有更換並支出零件費
    用72,248元乙節不爭執，惟前開零件費用應扣除折舊。
三、經查，原告主張之上開事實，業據其提出行車執照、駕駛執
    照、新北市政府警察局道路交通事故當事人登記聯單、初步
    分析研判表、依德股份有限公司保險估價單、統一發票等件
    影本為證，並有新北市政府警察局金山分局以110年10月4日
    新北警金交字第1104287646號函附之新北市政府警察局金山
    分局金山派出所交通事故案件卷宗(含文件檢核表、現場圖
    、A3類交通事故調查紀錄表、新北市政府警察局道路交通事
    故當事人登記聯單、初步分析研判表、現場照片)附卷可稽
    ，且為被告所不爭執，應堪信為真實。
四、按汽車行駛時，駕駛人應注意車前狀況及兩車並行之間隔，
    並隨時採取必要之安全措施，道路交通安全規則第94條第3
    項前段定有明文。次按因故意或過失，不法侵害他人之權利
    者，負損害賠償責任；汽車、機車或其他非依軌道行駛之動
    力車輛，在使用中加損害於他人者，駕駛人應賠償因此所生
    之損害，但於防止損害之發生，已盡相當之注意者，不在此
    限；又被保險人因保險人應負保險責任之損失發生，而對於
    第三人有損失賠償請求權者，保險人得於給付賠償金額後，
    代位行使被保險人對於第三人之請求權；但其所請求之數額
    ，以不逾賠償金額為限；民法第184條第1項前段、第191條
    之2、保險法第53條第1項亦均有規定。本件被告於上揭時、
    地駕駛汽車操控不當，未注意車前狀況及保持安全距離，乃
    滑行碰撞前方之系爭車輛，致系爭車輛後車尾損壞，對系爭
    事故之發生自有過失，而被告復未舉證證明其對於防止損害
    之發生，已盡相當之注意，且被告之過失行為與系爭車輛所
    受損害間有相當因果關係，應對系爭車輛所受損害負侵權行
    為損害賠償責任，又原告既已依保險契約給付系爭車輛之修
    復費用，自得依上開法律規定代位行使對被告之損害賠償請
    求權，請求被告賠償上開修復系爭車輛之費用。
五、復按損害賠償祇應填補被害人實際損害，保險人代位被害人
    請求損害賠償時，依保險法第53條第1項規定，如其損害額
    超過或等於保險人已給付之賠償金額，固得就其賠償之範圍
    ，代位請求賠償，如其損害額小於保險人已給付之賠償金額
    ，則保險人所得代位請求者，即祇以該損害額為限（最高法
    院65年台上字第2908號判例意旨、83年度台上字第806號判
    決意旨參照。再按損害賠償，除法律另有規定或契約另有訂
    定外，應以填補債權人所受損害及所失利益為限；基於同一
    原因事實受有損害並受有利益者，其請求之賠償金額，應扣
    除所受之利益，民法第216條第1項、第216條之1分別定有明
    文。而所謂所受損害，即現存財產因損害事實之發生而被減
    少(最高法院48年台上字第1934號判例要旨參照)。本件被告
    就系爭事故之發生為有過失乙節，業如前述，揆諸前揭規定
    ，其自應就系爭車輛因此所生之損害，負賠償責任。而查，
    原告主張系爭車輛受有損害，經送修後支出必要修復費用共
    93,437元之事實，業據其提出前揭估價單、統一發票影本為
    證，且為被告所不爭執，固堪信為真實。然查，原告既自承
    系爭車輛因系爭事故受損之損害，應以上開修復費用扣除零
    件折舊之金額計算(見本院110年12月27日言詞辯論筆錄)，
    則其請求被告賠償之損害，自應扣除以新零件更換受損舊零
    件之折舊額。又按營利事業所得稅查核準則第95條第8項規
    定，固定資產提列折舊採用定率遞減法者，以一年為計算單
    位，其使用期間未滿一年者，按實際使用之月數相當於全年
    之比例計算之，不滿一月者，以一月計之方法計算。而依行
    政院所發布之固定資產耐用年數表及固定資產折舊率表，自
    用小客車之耐用年數為5年，依定率遞減法每年應折舊369/1
    000。系爭車輛為105年1月出廠，有行車執照影本在卷可稽
    ，則該車迄至109年1月15日因系爭事故受損時止，使用期間
    為4年，則原告請求之修理材料費用即零件費用72,248元，
    依上開標準計算之折舊額為60,975元【計算式：第1年折舊
    額：72,248元×0.369＝26,660元；第2年折舊額：(72,248元－
    26,660元)×0.369＝16,822元(；第3年折舊額：(72,248元－26
    ,660元－16,822)×0.369＝10,615元；第4年折舊額：(72,248
    元－29,067元－16,822元－10,615元)×0.369＝6,698元(元以下
    均四捨五入)；折舊額合計為：26,660元＋16,822元＋10,615
    元＋6,698元＝60,975元】，扣除折舊額後，原告所得請求之
    修理材料費用為11,453元【計算式：72,248元－60,975元＝11
    ,453元】，加上不應折舊之工資2,520元、烤漆18,669元，
    原告所得請求之修復費用合計32,642元【計算式：11,453元
    ＋2,520元＋18,669元＝32,642元】。
六、末按給付有確定期限者，債務人自期限屆滿時起，負遲延責
    任；給付無確定期限者，債務人於債權人得請求給付時，經
    其催告而未為給付，自受催告時起，負遲延責任。其經債權
    人起訴而送達訴狀，或依督促程序送達支付命令，或為其他
    相類之行為者，與催告有同一之效力，民法第229條第1項、
    第2項分別定有明文。又遲延之債務，以支付金錢為標的者
    ，債權人得請求依法定利率計算之遲延利息。但約定利率較
    高者，仍從其約定利率；應付利息之債務，其利率未經約定
    ，亦無法律可據者，週年利率為5%，民法第233條第1項、第
    203條亦有明文。本件原告請求被告給付損害賠償額之債權
    ，並無確定期限，應自被告受催告時起，始負遲延責任。從
    而，原告依侵權行為之法律關係，請求被告給付32,642元，
    及自起訴狀繕本送達被告之翌日即110年10月22日起至清償
    日止，按年息5%計算之利息，自屬有據，應予准許。
七、本件訴訟費用1,000元(即第一審裁判費)，由兩造依勝敗比
    例負擔。
八、本判決原告勝訴部分，係適用小額訴訟程序所為被告敗訴之
    判決，依民事訴訟法第436條之20規定，應依職權宣告假執
    行。
中　　華　　民　　國　　110 　年　　12　　月　　30　　日
                  基隆簡易庭法　官　姚貴美
以上正本係照原本作成。
對於本件判決如有不服，應於收受送達後20日內向本院提出上訴
書狀，上訴於本院合議庭，並按他造當事人之人數附具繕本。
當事人之上訴，非以判決違背法令為理由不得為之，上訴狀應記
載上訴理由，表明下列各款事項：
㈠原判決所違背之法令及其具體內容。
㈡依訴訟資料可認為原判決有違背法令之具體事實。如委任律師
  提起上訴者，應一併繳納上訴審裁判費。
中　　華　　民　　國　　110 　年　　12　　月　　30　　日
                            書記官　湯惠芳